【裁判字號】    97,易,784
【裁判日期】    970630
【裁判案由】    詐欺
【裁判全文】
臺灣士林地方法院刑事判決               97年度易字第784號
公  訴  人  臺灣士林地方法院檢察署檢察官
被      告  戊○○
                      楊梅鎮戶政事務所）
                    （另案於臺灣士林看守所羈押中）
上列被告因詐欺案件，經檢察官提起公訴（97年度偵緝字第403
號），及臺灣桃園地方法院檢察署檢察官函請併案審理（97年度
偵緝字第709 號），被告於本院準備程序期日就被訴事實為有罪
之陳述，經本院合議庭裁定本案改由受命法官獨任以簡式審判程
序進行審理後，判決如下：
    主  文
戊○○犯幫助詐欺罪，累犯，處有期徒刑伍月，如易科罰金以新
台幣壹仟元折算壹日。
    事實及理由
一、本件犯罪事實及證據除引用檢察官起訴書之記載外，另補充
    如下：
  (一)A.事實部分：
    1.被告戊○○前因竊盜案件，經法院判處有期徒刑4 月，如
      易科罰金以銀元300 元折算1 日確定，於民國94年8 月13
      日縮刑期滿執行完畢。
    2.被告雖知提供金融帳戶予不熟識之人使用，將可能幫助他
      人從事財產犯罪，卻因缺錢花用，竟基於幫助他人詐欺取
      財之不確定犯罪故意，於96年11月6 日在臺北市榮星花園
      ，將其所申請開立之彰化商業銀行士林分行（下稱彰化銀
      行）帳號00000000000000000 號及合作金庫銀行楊梅分行
     （下稱合作金庫）帳號0000000000000000號之存摺、提款
      卡及密碼提供予姓名年籍不詳之詐騙集團成員。
    3.嗣該詐欺集團成員除詐騙起訴書所載之施凱毓匯款入被告
      前述彰化銀行帳戶外，另於96年11月7 日，分別致電予丁○○、丙○○、乙○○、甲○○等人，佯稱其等因網路購
      物轉帳操作錯誤，須至提款機更改設定，致丁○○、丙○○、乙○○、甲○○等人陷於錯誤，依詐欺集團成員指示
      至提款機操作，分別於同日晚上7 時8 分、7 時27分、7
      時36分、8 時22分，各將新臺幣（下同）6001元、22998
      元、29999 元、998 元轉至被告上開合作金庫帳戶內，嗣
      經丁○○、丙○○、乙○○、甲○○發覺有異報警處理。
  (一)B.證據部分：
    1.本件被告所犯非死刑、無期徒刑、最輕本刑為3 年以上有
      期徒刑之罪，或高等法院管轄第一審之案件，被告於本院
      準備程序中，就被訴事實為有罪之陳述，經告以簡式審判
      程序之旨，並聽取檢察官、被告之意見後，本院合議庭裁
      定由受命法官進行簡式審判程序，是本件之證據調查，依
      刑事訴訟法第273 條之2 規定，不受同法第159 條第1 項
      、第161 條之2 、第161 條之3 、第163 條之1 及第164
      條至第170 條規定之限制，合先敘明。
    2.起訴書所載之犯罪事實及前述2.、3.之犯罪事實，業據被
      告於本院調查、審理時自白不諱，核與證人即被害人丁○○、丙○○、乙○○、甲○○於警詢所述相符，復有起訴
      書所載之證據及被害人丁○○、丙○○、乙○○、甲○○
      提出之轉讓單據、合作金庫上開帳戶交易資料查詢單、合
      作金庫97年3 月13日合金楊梅字第960006157 號函檢送之
      前述帳戶開戶資料可徵，堪認被告自白與事實相符，足以
      採信。本件事證明確，被告犯行洵堪認定，應依法論科。
二、按刑法上之幫助犯，係對於犯罪與正犯有共同之認識，而以
    幫助之意思，對於正犯資以助力，而未參與實施犯罪之行為
    者而言（最高法院75年度台上字第1509號、88年度台上字第
    1270號判決亦同此意旨）。是以，如未參與實施犯罪構成要
    件之行為，且係出於幫助之意思提供助力，即屬幫助犯，而
    非共同正犯。核被告所為，係犯刑法第30條第1 項、第339
    條第1 項之幫助詐欺取財罪。又被告一幫助詐欺之行為，幫
    助詐欺集團員詐欺丁○○、丙○○、乙○○、甲○○、施凱
    毓等人，為想像競合犯，應依刑法第55條之規定，從一情節
    較重之幫助詐欺施凱毓之罪處斷。再被告有如前述一、A.1.
    所載之犯罪科刑及執行情形，此有臺灣高等法院被告前案紀
    錄表在卷可按，其係於受有期徒刑之執行完畢後，5 年內故
    意再犯本件有期徒刑以上之罪，為累犯，應依刑法第47條第
    1 項之規定，加重其刑。又被告之行為僅止於幫助，爰依刑
    法第30條第2 項之規定，按正犯之刑減輕之，並依法先加重
    再減輕。公訴人函請併案審理之被告提供前述合作金庫帳戶
    幫助詐欺丁○○、丙○○、乙○○、甲○○部分（即臺灣桃
    園地方法院檢察署97年度偵緝字第709 號卷宗），與檢察官
    起訴之犯罪事實既具有想像競合犯之裁判上一罪關係，依審
    判不可分之原則，應為起訴效力所及，本院自應併予審究。
    爰審酌被告提供帳戶資料予犯罪集團成員使用，所為已影響
    社會正常交易安全，增加被害人尋求救濟之困難，並使犯罪
    之追查趨於複雜，危害社會情節甚鉅及其交付帳戶資料之數
    目、犯罪之動機、目的、手段、生活狀況、智識程度暨犯罪
    坦承犯行，態度尚稱良好等一切情狀，量處如主文所示之刑
    ，並諭知易科罰金之折算標準。
四、據上論斷，應依刑事訴訟法第299 條第1 項前段，刑法第30
    條第1 項前段、第2 項，第339 條第1 項、第55條、第47條
    第1 項、第41條第1 項前段，刑法施行法第1 條之1 ，判決
    如主文。
五、本案經檢察官湯偉祥到庭執行職務。
中    華    民    國    97    年    6     月    30    日
                  刑事第三庭  法  官      江翠萍
以上正本證明與原本無異。
如不服本判決，應於收受送達後10日內向本院提出上訴書狀，其
未敘述上訴理由者，應於上訴期間屆滿後20日內向本院補提理由
書狀（均須按他造當事人之人數附繕本）。
                              書記官      陳慧玲
中    華    民    國    97    年    7     月    1     日
附錄本案論罪科刑法條：
中華民國刑法第339條
意圖為自己或第三人不法之所有，以詐術使人將本人或第三人之
物交付者，處5 年以下有期徒刑、拘役或科或併科1 千元以下罰
金。
以前項方法得財產上不法之利益或使第三人得之者，亦同。
前二項之未遂犯罰之。


司法院資訊處製作；財團法人民間司法改革基金會備份。
